【裁判字號】    97,台上,4760
【裁判日期】    970925
【裁判案由】    擄人勒贖等罪
【裁判全文】
最高法院刑事判決            九十七年度台上字第四七六０號
上  訴  人  甲○○
            乙○○
上 列一 人
選任辯護人  王通顯律師
上  訴  人  丙○○
選任辯護人  王德凱律師
上  訴  人  丁○○
            戊○○
上列上訴人等因擄人勒贖等罪案件，不服台灣高等法院台中分院
中華民國九十七年五月二十二日第二審判決（九十六年度上訴字
第三一０三號，起訴案號：台灣台中地方法院檢察署九十五年度
偵字第一六０二、八０三四號，追加起訴案號：同署九十五年度
偵字第九０一０、一一二００、一四五０九號，九十五年度毒偵
字第二四九六號），提起上訴，本院判決如下：
    主  文
上訴駁回。
    理  由
按刑事訴訟法第三百七十七條規定：上訴於第三審法院，非以判
決違背法令為理由，不得為之。是提起第三審上訴，應以原判決
違背法令為理由，係屬法定要件，如果上訴理由書狀並未依據卷
內訴訟資料，具體指摘原判決不適用何種法則或如何適用不當，
或所指摘原判決違法情事，顯與法律規定得為第三審上訴理由之
違法情形，不相適合時，均應認其上訴為違背法律上之程式，予
以駁回。本件原審經審理結果，認為上訴人甲○○、乙○○、丙
○○、丁○○、戊○○等人加重強盜等罪犯行罪證明確，因而撤
銷第一審關於戊○○加重強盜部分之科刑判決，改判論戊○○以
共同犯結夥攜帶兇器強盜罪，累犯，處有期徒刑四年，並因其係
自首而依中華民國九十六年罪犯減刑條例之規定，減為有期徒刑
二年。認第一審論甲○○、乙○○、丙○○以意圖為自己不法之
所有，結夥三人以上，攜帶兇器，以強暴，至使不能抗拒，而取
他人之物罪，各處有期徒刑八年、七年十月、七年六月；又依修
正前刑法連續犯之規定，論甲○○、乙○○、丙○○以連續意圖
為自己不法之所有，結夥三人以上，攜帶兇器，以強暴、脅迫，
至使不能抗拒，而取他人之物罪，各處有期徒刑十二年、十一年
、十年；又論甲○○、乙○○、丙○○、丁○○以共同意圖勒贖
而擄人罪，各處有期徒刑九年、八年十月、八年六月、八年六月
；又論甲○○以未經許可，寄藏可發射子彈具有殺傷力之改造手
槍罪，處有期徒刑三年二月，併科罰金新台幣（下同）十萬元，
並為罰金如易服勞役之折算標準及相關從刑諭知之判決（乙○○
、丙○○、丁○○所犯各罪均構成累犯）為無不合，予以維持，
駁回甲○○、乙○○、丙○○、丁○○各該部分在第二審之上訴
。已詳敘調查、取捨證據之結果及憑以認定犯罪事實之心證理由
。並就甲○○、乙○○、丙○○、丁○○等人否認犯行之供詞及
其所辯各節認非可採，詳加指駁。從形式上觀察，原判決並無足
以影響判決結果之違法情形存在。茲分別論述如下：
甲、甲○○、乙○○、丙○○、戊○○加重強盜被害人己○○部
分：
一、甲○○上訴意旨略以：甲○○係因與己○○有糾紛未解，乃
邀約乙○○等人以暴力強押己○○欲施以強暴、脅迫行為，此經
證人即共同被告戊○○、乙○○、丙○○、曾志成等人供述屬實
，又依證人即被害人己○○之供述，並未提及甲○○有逼迫其交
付財物之舉，證人即共同被告戊○○、乙○○、丙○○等人亦稱
未分得任何財物等語，足見本件係戊○○於當場另行起意將己○
○遺留現場之車輛駛走，並取走車上財物，顯已超出甲○○原本
計畫之範圍，況甲○○事後業已主動將車號六Ｓ─五八０九號自
用小客車歸還予己○○，益證甲○○並無為自己或第三人不法所
有之意圖存在，原判決遽論以強盜罪，即有證據調查未盡及判決
理由不備之違法等語；二、乙○○上訴意旨略稱：(一)、依同案被
告甲○○、戊○○於第一審及原審之供述，暨被害人己○○於第
一審之陳述，足見乙○○係應甲○○邀約而前往處理其與己○○
間之糾紛，僅為在場助勢，且對於甲○○、戊○○將己○○之小
客車駛離現場，並將車內財物占為己有之事概不知悉，原判決認
乙○○應與其他同案被告就此部分共負同一責任，即有不當。(二)
、依證人即同案被告甲○○於原審，戊○○於第一審、原審，被
害人己○○於第一審之供述，乙○○僅就圍堵己○○部分有犯意
聯絡及行為分擔，而就開走己○○遺留現場之車子部分，則係甲
○○與戊○○臨時起意所為，乙○○對此並不知情，自非共同正
犯，原判決遽認乙○○應與其他同案被告共負強盜責任，即有適
用法則不當之違法。且乙○○既在圍堵己○○，而實際上己○○
已脫逃，則原判決認定乙○○持續處於己○○身邊，即與經驗法
則有違，而依卷內證據資料，復無證據證明乙○○於當場知悉甲
○○、戊○○將己○○之小客車駛離之事，原判決此部分未依證
據認定。又原判決復未詳敘其憑以認定共同被告間具有犯意聯絡
之理由，亦有理由不備之違法等語；三、丙○○上訴意旨略以：
原判決犯罪事實欄三記載「丙○○攜客觀上均足供兇器使用之警
用鐵質甩棒及疑似槍枝形狀之物品……」等情，惟於理由中未說
明如何認定丙○○所攜上開器物為足供兇器使用之理由，有判決
不備理由之違法。且本件案發時，丙○○僅係受同案被告甲○○
之邀約，與乙○○、戊○○等人共同前往圍堵己○○討公道，並
無強盜己○○財物之意圖，且丙○○事前不知有取財之情事，事
後亦未曾分受贓物，故丙○○所為與強盜罪構成要件不符，原判
決有理由不備及適用法則不當之違法。又依論理及經驗法則，當
事人間有糾紛要尋仇，通常涉及債權債務糾紛，原判決認定丙○
○與己○○間並無任何債權債務糾紛，即有不備理由之違法等語
；四、戊○○上訴意旨略稱：戊○○主動到案揭露案情真相，符
合刑法第六十二條自首之規定；且戊○○犯後已有實質悛悔依據
，亦符合同法第五十九條之規定；又戊○○係從旁幫助犯罪，不
具犯罪意圖，事前亦不知悉強盜情事，應為同法第三十條之幫助
犯，原判決未援引上開規定予以減刑，即有違誤云云。惟按：(一)
、採證認事，乃事實審法院之職權，其對證據證明力之判斷，如
未違背經驗法則或論理法則，復已敘述其憑以判斷之心證理由，
即不能任意指為違法。原判決綜核甲○○、乙○○、戊○○於第
一審所供，及被害人己○○所證述情節，憑以認定甲○○邀約其
餘被告一同前往找被害人己○○時，彼等均知悉甲○○與被害人
己○○間未存有任何債權債務糾紛，並要施以強暴之方式押人甚
明。再由戊○○及被害人己○○於第一審法院以證人身分所證述
內容，可知乙○○、丙○○於受甲○○邀約後，即一起前往對被
害人己○○施以強暴，全程參與強押被害人己○○過程，並以強
暴方式，至使其不能抗拒，而取走被害人己○○之小客車及其車
上所放現金、手提電腦等財物。並參酌被害人己○○當時自曾志
成所騎機車逃入附近鐘錶行躲避，經鐘錶行老闆協助送醫，有台
中市消防局緊急救護紀錄表、中國醫藥大學附設醫院急診護理病
歷各一份等證據資料，憑以認定甲○○、乙○○、丙○○、戊○
○等人有此部分共同加重強盜犯行之論據，而以甲○○、乙○○
、丙○○所辯稱：本件係因己○○原與甲○○間有購買毒品之糾
紛，案發當日（即民國九十三年十二月三十日）只是要圍堵己○
○討個公道，並無強盜己○○財物之意圖，且戊○○開走己○○
之自用小客車，係在己○○掙脫束縛逃逸之後，並非施以強暴、
脅迫當時所強取之財物，而乙○○、丙○○更僅係受甲○○邀約
參與圍堵己○○，事前不知有取財之情事，事後亦未曾分受贓物
，故應僅構成妨害自由罪云云，均為卸責之詞，殊無足取，於理
由內依憑調查所得之證據，詳加指駁；並說明：被害人己○○對
其所有之小客車原具有絕對支配權，卻因甲○○等人共同持用兇
器施以強暴押人手段，致其為顧及自身性命安全，趁隙脫逃而不
能支配該車，任令甲○○指示戊○○將之開走，置於實力支配之
下，迄九十四年一月中旬，始由甲○○返還。該甲○○等四人施
用強暴手段，與被害人己○○喪失財產支配權之時間、空間關係
緊密不可分，自應一體評價，認甲○○等四人係以強暴方法，致
被害人不能抗拒，而取其財物，所為應該當加重強盜罪之構成要
件。且甲○○指示戊○○將被害人車輛駛離之時，乙○○、丙○
○亦均在場目睹，其等知悉該車輛原係被害人所有，更未同意由
戊○○等人取走，亦難認無共同不法所有之意圖。甲○○等四人
共同對被害人己○○為加重強盜取財之犯行，事證明確。縱乙○
○、丙○○事後未分得贓物，亦不能解免其應共同擔負加重強盜
之罪責。而甲○○、戊○○、丙○○於原審以證人身分就乙○○
、丙○○是否具有犯意聯絡部分之證述，均屬迴護其他被告之詞
，不足採信。所為論斷，核無違反客觀存在之證據法則。上訴意
旨任意指摘原判決有理由不備、矛盾，採證違背經驗法則及不適
用法則、適用不當之違法云云，自非適法之第三審上訴理由。(二)
、丙○○於原審對於第一審判決所認定：「丙○○攜客觀上均足
供兇器使用之警用鐵質甩棒及疑似槍枝形狀之物品」等情，既未
加爭執，則原判決縱未就此特別加以說明，僅屬行文簡略，尚與
違背法令之情形有間。丙○○上訴意旨執此指摘，仍非第三審上
訴之適法理由。(三)、量刑之輕重，是否適用刑法第五十九條酌減
其刑，乃實體法上賦予法院得為自由裁量之事項。原判決就戊○
○如何符合自首減輕之要件，並已說明其審酌量刑之情形，而在
法定刑度內量處其刑之理由。原審就刑罰裁量職權之行使，既未
逾越法律所規定之範圍，亦無濫用權限之情形，戊○○殊不能任
意指摘原審未依同法第五十九條酌減其刑，或依幫助犯減輕其刑
，而執為第三審上訴之理由。
乙、甲○○、乙○○、丙○○連續加重強盜被害人庚○○等人部
分：
一、甲○○上訴意旨略以：庚○○係基於牙保沈世雄與甲○○交
易，致甲○○受損，乃同意代墊購毒款項，甲○○主觀上並無不
法所有意圖，自難成立強盜罪。且依證人即被害人庚○○於第一
審之供述，甲○○係以「如找不出沈世雄，要向警方檢舉其販毒
」等惡害通知，逼迫庚○○找出沈世雄，並未以暴力手段對庚○
○施以強暴、脅迫，庚○○係基於個人意志自由而同意付款，原
判決遽論以強盜罪，有適用法則不當之違法。又依證人劉德亮於
第一審之證述，足見甲○○並未對庚○○施以強暴、脅迫，故劉
德亮主動提出現金交付予甲○○，即非遭強暴、脅迫行為之結果
，甲○○應不成立強盜罪，原判決未詳予審認，亦嫌速斷等語；
二、乙○○上訴意旨略稱：(一)、依同案被告甲○○、丙○○、丁
○○、被害人庚○○及證人沈世雄之證述，乙○○係為協助甲○
○處理買賣毒品事宜，始前去找庚○○，且依證人劉德亮於第一
審之供述，其係主動替庚○○處理買賣毒品事宜，並無遭受強暴
、脅迫，原判決此部分認定即與證人劉德亮供述不符。又乙○○
曾於原審請求傳喚證人庚○○及劉德亮作證，未獲准許，原判決
亦有違法。(二)、依卷內證據資料，並無證據足證共同被告間具有
強盜之犯意聯絡，且庚○○當場交付十五萬元，亦非乙○○所得
預見者，原判決認定乙○○與其他共同被告間具有犯意聯絡及行
為分擔，即有適用法則不當之違法。且依證人庚○○、劉德亮於
第一審之證述，足見乙○○並未對其等施強暴、脅迫，且其等並
未達不能抗拒之程度，無構成強盜罪之餘地，原判決此部分認定
即有違誤。且原判決事實認定係庚○○向在場之友人劉德亮借款
十五萬元，並由劉德亮持提款卡領取交付等情，惟於理由欄卻記
載證人劉德亮證述係其主動代為處理，並由其向綽號「阿坤」之
人借款等語，則實情究竟如何，足以影響判決結果，原判決未予
詳查，即有應於審判期日調查之證據未予調查及理由矛盾之違法
等語；三、丙○○上訴意旨略以：(一)、原判決理由係以證人庚○
○及劉德亮於第一審之供述，作為認定丙○○有該部分犯行之依
據，惟上開二證人之供述內容，就丙○○有無藉詞脅迫強取財物
，並以膠帶控制其二人之女友，及庚○○、劉德亮交付財物之行
為究係因遭受脅迫而為，或因庚○○氣喘發作，劉德亮主動幫助
庚○○給付等情節，均相互矛盾，與認定之犯罪事實不相適合。
又庚○○有規避幫助販賣毒品刑責而為虛偽證述之虞，而劉德亮
為庚○○之友人，其並未提及庚○○遭脅迫之情狀，惟原判決不
察，即遽予判決，有應於審判期日調查之證據未予調查及理由矛
盾之違法。另為何劉德亮之女友外出找「阿坤」拿取現金時未報
警求援等情，均與常理不符，亦有違經驗法則。(二)、依原判決事
實記載，庚○○與甲○○間具有販賣毒品糾紛存在，致丙○○等
人主觀上認其等對庚○○確有債權存在，難認丙○○等人討債行
為具有不法所有之意圖或強盜犯意，且原判決於理由中未詳敘其
憑以認定丙○○等人具有不法所有意圖或強盜犯意之理由，復未
究明丙○○所為「強暴」、「脅迫」之行為態樣為何，俱有理由
矛盾之違法云云。惟按：(一)、原判決綜核甲○○、乙○○、丙○
○坦承部分犯行，證人庚○○、劉德亮之證詞，及甲○○、丙○
○於第一審法院以證人身分具結所證等證據資料，憑以認定甲○
○、乙○○、丙○○等有共同加重強盜庚○○財物犯行之論據，
而以甲○○等人所辯均為卸責之詞，殊無足取，於理由內依憑調
查所得之證據，詳加指駁；並說明：甲○○與庚○○間既無債務
糾紛，則甲○○夥同乙○○、丙○○及同案被告何長軒、丁○○
分別攜帶兇器侵入被害人庚○○居處時，因其等人數甚夥，而被
害人人單勢孤，客觀上已足以壓制庚○○反抗之意志，則甲○○
向庚○○索取財物時，縱庚○○同時亦慮及自己遭通緝之處境，
而向劉德亮借款交付，仍難認非因受脅迫致不能抗拒下之行為。
又庚○○於第一審已明確結稱劉德亮交付之十五萬元，係其向劉
德亮借得，事後並由其向母親要求取得同額款項以資償還劉德亮
等語，故縱案發現場係由劉德亮親手交付款項，亦應認僅係庚○
○假手劉德亮交付款項，以使自己脫離險境，尚不能因此認甲○
○等人所為不構成加重強盜罪。核與採證法則並無違背，不得任
意指摘而據為合法之第三審上訴理由。(二)、刑事訴訟法第三百七
十九條第十款所稱之應於審判期日調查之證據，係指客觀上為法
院認定犯罪事實及適用法律基礎之證據而言。又證人已由法官合
法訊問，且於訊問時予當事人詰問之機會，其陳述明確別無訊問
之必要者，不得再行傳喚，同法第一百九十六條定有明文。證人
庚○○、劉德亮業於第一審分別具結，就上訴人甲○○等人強盜
財物及庚○○透過劉德亮交付十五萬元予甲○○等人後，甲○○
等人始離去等情，證述明確，並由乙○○等人於第一審進行詰問
程序，乙○○於原審復聲請傳喚該二名證人到庭作證，原審未再
傳訊，依上開規定並不違法，乙○○上訴意旨任意爭執，仍非適
法之第三審上訴理由（至上訴人甲○○、乙○○、丙○○強盜被
害人辛○○、張志毅、李松振等人部分，則未據其等指摘原判決
有何違法情事）。
丙、甲○○、乙○○、丙○○、丁○○擄人勒贖部分：
一、甲○○上訴意旨略以：依原判決犯罪事實五之記載，係認定
甲○○等人以毆打及將庚○○押往甲○○租屋處之方式，致庚○
○不能抗拒，同意交付金錢，再由庚○○以購車為由去電其母親
攜帶二十五萬元現金前往交付等情，甲○○係直接對被害人施行
強暴、脅迫行為而劫財，並未命被害人以外之第三人取款贖人，
應僅成立強盜罪，原判決論以擄人勒贖罪，即有適用法則不當之
違法云云；二、乙○○上訴意旨略稱：(一)、乙○○係為協助甲○
○處理買賣毒品事宜，始前去找庚○○，且依證人即同案被告丙
○○、丁○○，及證人劉德亮之證述，其等均不知甲○○向庚○
○索取金額之行為，故此應不屬共同正犯犯意聯絡之範圍，原判
決就此部分論乙○○以共同擄人勒贖罪，即有違法。(二)、乙○○
等人係因於九十四年十二月間上開強盜案件後，庚○○在外放話
，乙○○等為先下手為強，始強押庚○○，並非意在勒贖，且卷
內亦無證據足資證明乙○○等人擄人即為勒贖，況庚○○之母親
交付二十五萬元後，庚○○並未立即被釋放，無對價關係，顯與
鈞院二十四年上字第五０一一號、六十五年台上字第三三五六號
判例意旨不符。又原判決並未詳敘乙○○等人間就此部分犯行如
何具有犯意聯絡，亦有理由不備之違法等語；三、丙○○上訴意
旨略以：(一)、原判決引用證人庚○○、蔣秀美等人於第一審之供
述為認定丙○○犯行之依據，惟核證人蔣秀美警詢時供述之內容
，足見庚○○所述其打電話請母親來接等語，係虛偽陳述，則庚
○○指述丙○○等人意圖勒贖而擄人之事實，即因具有瑕疵，而
無證據能力，又證人蔣秀美於第一審證述之內容非其親眼目睹或
親身經歷，應無證據能力。另丙○○係先擄人後始意圖勒贖，所
為係犯刑法第三百四十八條之一之罪，而非第三百四十七條第一
項之罪，原判決未詳敘其認定丙○○係意圖勒贖而擄人之理由，
即有理由不備及不適用法則之違法。(二)、依原判決事實之認定，
甲○○係基於追償損失而邀約丙○○等人架擄庚○○，僅可能成
立妨害自由罪，且丙○○係直接對被害人庚○○施以強暴行為命
其交付財物，未命被害人以外之第三人取款贖人，顯與擄人勒贖
罪之構成要件不符，原判決此部分之認定有適用法則不當之違法
等語；四、丁○○上訴意旨略稱：丁○○係基於幫助甲○○找出
沈世雄，始毆打庚○○並強押其至甲○○租屋處，對於甲○○其
後之取款行為，並不知悉，概屬甲○○一人所為，原判決認定丁
○○有共同擄人勒贖之犯行，即有不適用法則或適用不當、理由
不備及矛盾之違法等語。惟按：(一)、本院九十三年台上字第六五
七八號判例意旨：「被害人乃被告以外之人，本質上屬於證人，
其陳述被害經過，亦應依人證之法定偵查、審判程序具結，方得
作為證據」。被害人庚○○及其母蔣秀美於第一審居於證人之地
位，依法具結，所為陳述被害之經過，自有證據能力。復經第一
審依交互詰問程序予甲○○等人暨其等辯護人詰問該等證人之機
會，已無違直接審理程序之要求，其等證言，自得採為證據。丙
○○上訴意旨指摘被害人庚○○及其母蔣秀美所證，並無證據能
力云云，並非合法之上訴理由。(二)、共同正犯在犯意聯絡範圍內
之行為，應同負全部責任，而所謂意思之聯絡並不限於事前有所
謀議，即僅於行為當時有共同犯意之聯絡者，亦屬之；且其表示
之方法，不以明示通謀為必要，即相互間有默示之合致，亦無不
可。原判決綜核：甲○○、乙○○、丙○○、丁○○均自白：九
十五年一月十七日凌晨，由甲○○駕駛承租之休旅車，搭載乙○
○、丙○○、丁○○，至被害人庚○○經常出入之台中市西屯區
「萊德電動遊戲場」前守候，見庚○○騎乘機車出現，即由乙○
○持電擊棒，丙○○、丁○○持球棒，毆打庚○○至頭破血流，
並將庚○○之上排牙齒打落七、八顆，致庚○○不能抗拒後，將
庚○○強押於上開休旅車前後座間腳踏處，將車開至甲○○位於
同市○區○村路○○○路口租屋處，庚○○於該處以購車為由電
請其母蔣秀美自台中縣沙鹿鎮家中，攜帶現金二十五萬元至庚○
○當時所在台中市○○區○○路熊貓建設大樓租屋處交付，甲○
○另電請不知情之庚○○友人劉德亮到其租屋處，再偕同劉德亮
一起前往庚○○所在熊貓建設大樓租屋處門外，於同日下午三、
四時許自蔣秀美手上取得現金二十五萬元，再回到甲○○之上開
租屋處，因甲○○要庚○○找出沈世雄，庚○○遂佯稱可外出尋
找，於同日下午六、七時許，車行至南投縣草屯鎮時，趁隙跳車
逃逸等情，核與證人庚○○、蔣秀美、劉德亮所證之情節相符。
憑以認定被害人庚○○本與甲○○、乙○○、丙○○、丁○○等
人間無任何債務關係，乃甲○○、乙○○、丙○○、丁○○竟對
庚○○控制行動自由而將之置於實力支配之下至少十二小時，並
以不付贖款即對庚○○加害等詞恫嚇庚○○，使庚○○心生畏怖
，因而囑其母蔣秀美交付贖款，其等有擄人勒贖犯行之論據。並
說明甲○○、乙○○、丙○○、丁○○間有犯意聯絡及行為分擔
，均應論以共同正犯。此屬事實審法院證據取捨之職權判斷，並
無違背客觀存在之經驗法則或論理法則，自不容甲○○、乙○○
、丙○○、丁○○上訴漫事指為違法。(三)、擄人勒贖係指意圖勒
贖而擄人而言。行為人苟以勒贖之目的而擄人，祇須被擄人喪失
行動自由，而置於加害者實力支配之下即屬既遂，其事後果否實
行勒贖，向何人勒贖，有無取得贖款，以及何人交付贖款均不影
響其已成立之犯罪。依原判決犯罪事實所認定，本件固係甲○○
等人直接對庚○○施以強暴命其交付贖金，庚○○乃要其母攜帶
二十五萬元前往付款，然不影響甲○○等人應構成擄人勒贖罪。
上訴意旨仍執陳詞，以本件未命被害人以外之第三人取款贖人，
任意指摘原判決適用法則不當，自非合法之第三審上訴理由。(四)
、本院二十四年上字第五０一一號判例意旨：「擄人勒贖罪，係
指其擄人行為出於勒贖之目的者而言，如果架擄目的別有所在，
縱令擄得以後復變計勒贖，乃不得以擄人勒贖論罪」；六十五年
台上字第三三五六號判例意旨：「擄人勒贖罪，須行為人自始有
使被害人以財物取贖人身之意思，如使被害人交付財物，別有原
因，為達其取得財物之目的，而剝奪被害人之自由者，除應成立
其他財產上之犯罪或牽連犯妨害自由罪外，要無成立擄人勒贖罪
之餘地」，均係指行為人擄人非出於勒贖目的而言。此與本件甲
○○等人係基於意圖勒贖而擄走庚○○之犯行，並不相侔。乙○
○上訴意旨援引上揭二判例，認其所為與擄人勒贖罪刑法第三百
四十七條第一項之要件不合，尚非可取，不得資為合法之上訴理
由。
丁、甲○○寄藏改造手槍部分：
上訴意旨略以：甲○○為警查獲後，主動帶同警員前往台中市○
○路、光明路口起獲扣案之改造手槍及土造子彈，並據證人即查
獲警員陳進修於原審、甲○○於警詢時供述屬實，則本件應有槍
砲彈藥刀械管制條例第十八條第四項減輕或免除其刑規定之適用
，原判決未據以減免其刑，自有不適用法則之違法云云。然按：
槍砲彈藥刀械管制條例第十八條第四項前段之立法本意，係指如
據犯該條例之罪者之自白，進而查獲全部之槍砲、彈藥、刀械之
來源供給者及所持有之槍砲、彈藥、刀械去向，或因而防止該重
大危害治安事件之發生時，既能及早破獲相關之犯罪集團，並免
該槍、彈及刀械續遭持為犯罪所用，足以消弭犯罪於未然，自有
減輕或免除其刑，以鼓勵自新之必要。惟如犯本條例之罪後，雖
於偵查或審判中自白，然並未供出具體來源供給者，自與該規定
應予減輕或免除其刑之要件不合。本件甲○○為警拘提到案後，
固自白其寄藏改造之手槍及土造子彈，並主動帶同警員前往台中
市○○路、光明路口起獲扣案之改造手槍及土造子彈等情。然甲
○○僅供認係受真實姓名年籍不詳綽號「老大」之成年男子寄託
（見原判決第九頁），其並未具體供述綽號「老大」者究為何人
，是其來源仍屬不明，自與該規定應予減輕或免除其刑之要件不
合。上訴意旨指摘原判決關於無故寄藏手槍部分，未依上揭規定
減輕其刑為違法，並非可取，亦不得據以提起第三審上訴。
戊、上訴人等其餘上訴意旨，經核係置原判決所為明白論斷於不
顧，仍持已為原判決指駁之陳詞再事爭辯，及對於事實審法院取
捨證據與自由判斷證據證明力之職權行使，徒以自己之說詞，任
意指摘，難認已符合首揭法定之第三審上訴要件。前述甲、乙、
丙、丁部分之上訴，均違背法律上之程式，俱應予駁回。
據上論結，應依刑事訴訟法第三百九十五條前段，判決如主文。
中    華    民    國  九十七  年    九    月  二十五  日
                      最高法院刑事第十庭
                          審判長法官  邵  燕  玲
                                法官  李  伯  道
                                法官  孫  增  同
                                法官  李  英  勇
                                法官  林  錦  芳
      本件正本證明與原本無異
                                      書  記  官
中    華    民    國  九十七  年    九    月   三十   日
                                                      Ｑ


司法院資訊處製作；財團法人民間司法改革基金會備份。
